臺灣高等法院少年法庭裁定
111年度少抗字第119號
抗  告  人
即  受刑人   鄭元瑋



上列抗告人即受刑人因聲請撤銷緩刑案件，不服臺灣桃園地方法
院中華民國111年10月14日裁定（111年度少撤緩字第17號），提
起抗告，本院裁定如下：
    主  文
抗告駁回。  
    理  由
一、原裁定意旨略以：抗告人即受刑人甲○○前因毒品危害防制條
    例案件，經臺灣桃園地方法院少年法庭以108年少訴字第15
    號判處有期徒刑2年，緩刑5年，緩刑期內付保護管束，並於
    民國108年10月14日判決確定。抗告人於上述緩刑期內，又
    陸續因犯刑法第268條之罪、刑法第185條之3第1項第1款之
    罪，分別經臺灣桃園地方法院以111年度壢簡字第562號判處
    有期徒刑2月，及以111年度壢交簡字第1471號判處有期徒刑
    2月，且均確定在案等情，有上開刑事判決書、刑事簡易判
    決書、本院被告前案紀錄表在卷、臺灣桃園地方法院電話紀
    錄附卷可稽。審酌抗告人於受緩刑宣告期間，未能自省自制
    ，猶故意犯上開各罪，自制力及守法意識薄弱，僥倖心態嚴
    重，且其於保護管束之執行期間之就業不穩定，並有未誠實
    向保護官告知再犯上述案件而陽奉陰違之情形，此亦有調查
    報告存卷可參，足認其緩刑已難收其預期效果，而有執行刑
    罰之必要，合於刑法第75條之1第1項第2款，聲請人上開聲
    請為有理由，應予准許等語。
二、抗告意旨略以：
　㈠本件尚非刑法第75條所定「應」撤銷緩刑宣告之強制規定案
    件，而係修正後刑法第75條之1第1項第2款所定「得」撤銷
    緩刑之具裁量空間案件，法院自應行使合義務性裁量，其內
    部界限即係刑法第75條之1第1項本文明定之「足認原宣告之
    緩刑難收其預期效果，而有執行刑罰之必要者」。抗告人前
    後所犯毒品危害防制條例案件、刑法第268條圖利聚眾賭博
    罪、刑法第185條之3不能安全駕駛罪，不僅犯罪型態不同，
    所侵害之法益、對社會之危害程度亦有區別，三者間是否有
    再犯原因之關連性，自有詳加審究之必要。原審既未依職權
    本於合目的性之裁量，妥適審酌抗告人所犯前後3罪間，關
    於法益侵害之性質、再犯之原因、違反法規範之情節是否重
    大、抗告人主觀犯意所顯現之惡性及其社會性等情，是否已
    使前案原為促使惡性輕微之抗告人或偶發犯、初犯改過自新
    而宣告之緩刑，難收其預期之效果，而確有執行刑罰之必要
    性，亦未在原裁定詳加論述，僅以抗告人在宣告緩刑期內故
    意再犯他罪，而在緩刑期內受得易科罰金之有期徒刑之宣告
    ，逕認前開宣告之緩刑已難收其預期效果，而撤銷其緩刑宣
    告，理由尚嫌未備。
　㈡抗告人目前在中古車行擔任業務，有穩定正當工作。自幼父
    母離異，係由祖父母撫養長大，祖父母身體狀況不佳，且祖
    父每週需由抗告人開車載至醫院回診，另抗告人之未婚妻目
    前待業並懷孕6個月，無他人可協助照料，此均附有證據1至
    3佐證。倘若令抗告人入監服刑，祖父母、未婚妻及即將出
    生之新生兒均將無人照料，家中經濟亦將無以為繼，對抗告
    人家屬及家庭生活之影響難謂非鉅。
　㈢綜上，檢察官之聲請意旨未具體指出抗告人有何難收預期矯
    治之效，而有執行刑罰必要，實難認符合法律規定。原裁定
    未給予抗告人有對檢察官聲請提出意見之機會，對聽審權的
    保障不足，更因為未給予抗告人事前陳述，導致難有資訊判
    斷及妥適行使是否撤銷本件銷緩刑之裁量權，例如斟酌抗告
    人再犯之原因、違反法規範之情節是否重大、主觀犯意所顯
    現之惡性及其反社會性等情，是否已使前案原為促使惡性輕
    微之犯罪或足有理由可認已改過自新而宣告之緩刑，已難收
    其預期之效果，而確有執行刑罰之必要。原裁定認抗告人未
    因前案緩刑宣告，而有所省悟，逕指前案緩刑宣告，已難收
    其預期效果，當有執行刑罰之必要，卻未考量上述斟酌各情
    如令抗告人執行，不僅無助於矯正成效，甚且對抗告人及其
    家屬之生活，增生更大之傷害。爰請撤銷原裁定並駁回檢察
    官之聲請，以維抗告人權益等語。
三、按受緩刑之宣告而有下列情形之一，足認原宣告之緩刑難收
    其預期效果，而有執行刑罰之必要者，得撤銷其宣告：二、
    緩刑期內因故意犯他罪，而在緩刑期內受6月以下有期徒刑
    、拘役或罰金之宣告確定者，刑法第75條之1第1項第2款定
    有明文。於得撤銷緩刑之情形，法官應依職權本於合目的性
    之裁量，妥適審酌被告所犯前後數罪間，關於法益侵害之性
    質、再犯之原因、違反法規範之情節是否重大、被告主觀犯
    意所顯現之惡性及其反社會性等情，是否已使前案原為促使
    惡性輕微之被告或偶發犯、初犯改過自新而宣告之緩刑，已
    難收其預期之效果，而確有執行刑罰之必要，此與刑法第75
    條第1項所定2款要件有一具備，即毋庸再行審酌其他情狀，
    應逕予撤銷緩刑之情形不同。
四、經查：
　㈠抗告人於少年時期，因販賣第三級毒品案件，經原審少年法
    庭以108年度少訴字第15號刑事判決判處有期徒刑2年，緩刑
    5年，緩刑期間內付保護管束，於108年10月14日確定在案；
    又抗告人於緩刑期內之110年6月、7月間至111年1月18日經
    警查獲止，因犯刑法第268條之圖利聚眾賭博罪，經原審於1
    11年3月29日以111年度壢簡字第562號簡易判決處有期徒刑2
    月，並於同年4月28日確定；復於緩刑期內之111年7月7日再
    犯刑法第185條之3第1項第1款之駕駛動力交通工具而吐氣所
    含酒精濃度達每公升0.25毫克以上情形之罪，經原審於111
    年8月1日以111年度壢交簡字第1471號刑事簡易判決處有期
    徒刑2月，並於同年8月31日確定等情，有上開判決書、本院
    被告前案紀錄表附卷可佐。是抗告人前案受緩刑之宣告而於
    緩刑期內因故意犯他罪，而在緩刑期間內受6月以下有期徒
    刑之宣告確定，堪認已合於刑法第75條之1第1項第2款之規
    定。
　㈡原審為瞭解抗告人保護管束之執行情形，請少年調查官就本
    案為個案調查後，於111年9月30日提出少年事件調查報告，
    並提出保護管束辦案進行簿之相關紀錄，復經綜衡卷內相關
    資料後，認抗告人未能自省自制，猶於緩刑宣告期間內二度
    故意犯他罪，自制力及守法意識薄弱，僥倖心態嚴重，且其
    於保護管束之執行期間就業不穩定，並有未誠實向保護官告
    知再犯上述案件而陽奉陰違之情形，認其緩刑已難收其預期
    效果，而有執行刑罰之必要。本院審酌抗告人保護管束之報
    到情形及進行情況、本案之少年事件調查報告，以及抗告人
    於緩刑宣告期間內先因犯圖利聚眾賭博罪，經原審判決有期
    徒刑2月，並於111年4月28日確定後，復於111年7月7日犯駕
    駛動力交通工具而吐氣所含酒精濃度達每公升0.25毫克以上
    情形之罪，經原審判決有期徒刑2月確定，顯見其未重視所
    給予之緩刑機會，先前刑之宣告已難認有何暫不執行為適當
    之情形，是原裁定依法撤銷抗告人所受緩刑之宣告，合於目
    的性裁量之結果，並與卷證資料相符，經核尚無違誤。
　㈢按人民之訴訟權應予保障，憲法第16條固有明文。惟保障之
    方式，得由立法機關依案件之繁簡，制定不同之程序為之。
    因而刑事訴訟法乃規定：「裁判，除依本法應以判決行之者
    外，以裁定行之」、「判決，除有特別規定外，應經當事人
    之言詞辯論為之」及「裁定，因當庭之聲明而為之者，應經
    訴訟關係人之言詞陳述」，此觀刑事訴訟法第220條、221條
    及222條第1項規定甚明。是除判決應經當事人之言詞辯論，
    及因當庭之聲明所為之裁定，應給予訴訟關係人言詞陳述外
    ，其他訴訟程序自無須經被告言詞辯論為之，立法者已權衡
    相關訴訟程序經濟及當事人之訴訟權益，而依法為上開法定
    程序之限制，則無須經當事人陳述意見之程序，倘非法官依
    個案審酌後，認事實不明，另有調查證據及傳喚訴訟關係人
    行言詞陳述之必要，原則上僅由法院綜合卷內一切事證而做
    成之書面決定即可。本件聲請撤銷緩刑之裁定，既係執行檢
    察官以書面向法院提出聲請，而非當庭聲明，亦非屬刑事訴
    訟法第10章被告羈押等須經法官訊問之程序，是原審法院為
    裁定時，若認有必要時，固可調查證據或再行傳喚抗告人到
    庭陳述意見，然是否調查證據或再行傳喚抗告人為原審法院
    職權之行使，並非法定必須之程序，揆諸前揭說明，原審裁
    定認本件事證明確，於上開撤銷緩刑宣告裁定前，未再傳喚
    抗告人到庭陳述意見暨調查證據，難謂有何違反正當法律程
    序或侵害聽審權之情形。況抗告人亦已提出刑事抗告理由狀
    以書面詳述其意見，本院審酌其意見及依卷內事證所示，認
    原裁定核無錯誤或不當，尚無再另行傳喚抗告人到庭說明之
    必要。是抗告意旨指摘檢察官及原審法院未給予其陳述意見
    之機會，已侵犯其訴訟權等語云云，並無可採。　　 
　㈣至於抗告人述及之家庭狀況，因係屬其個人事由，核與前案
    緩刑宣告應否撤銷之法律上判斷無涉，亦難執此遽認原緩刑
    宣告並無撤銷之必要。
五、綜上，原裁定就如何認定前案宣告之緩刑已難收預期效果，
    有執行刑罰之必要，經裁量後撤銷抗告人前案緩刑之宣告，
    業已敘及所憑認定之理由，揆諸前揭說明，合於刑法第75條
    之1第1項第2款所規定情形。抗告人執前詞提起抗告，為無
    理由，應予駁回。
據上論斷，應依刑事訴訟法第412條，裁定如主文。
中　　華　　民　　國　　111 　年　　11　　月　　29　　日
                  少年法庭  審判長法　官 劉嶽承
                                  法　官 廖紋妤
                                  法　官 王耀興
以上正本證明與原本無異。
不得再抗告。
                                  書記官 蘇佳賢
中　　華　　民　　國　　111 　年　　11　　月　　29　　日